【裁判字號】    98,易,1339
【裁判日期】    980508
【裁判案由】    傷害
【裁判全文】
臺灣臺中地方法院刑事判決              98年度易字第1339號
公  訴  人  臺灣臺中地方法院檢察署檢察官
被      告  甲○○
上列被告因傷害案件，經檢察官提起公訴（九十七年度偵字第一
四一一六號），本院判決如下：
    主    文
本件公訴不受理。
    理    由
一、公訴意旨如後附件檢察官起訴書所載。
二、按告訴乃論之罪，其告訴經撤回者，應諭知不受理之判決，
    並得不經言詞辯論為之，此為刑事訴訟法第三百零三條第三
    款、第三百零七條所明定。本件被告甲○○經檢察官以刑法
    第二百七十七條第一項之傷害罪提起公訴，依照同法第二百
    八十七條規定係屬告訴乃論之罪，茲經告訴人乙○○具狀及
    於本院審理程序中以言詞撤回告訴，爰不經言詞辯論，逕諭
    知不受理之判決。
據上論斷，應依刑事訴訟法第三百零三條第三款、第三百零七條
，判決如主文。
中    華    民    國    98    年    5     月    8     日
                  刑事第十二庭  法   官  劉邦繡
上正本證明與原本無異。
如不服本判決，應於收受送達後十日內向本院提出上訴書狀（應
敘述具體理由並附繕本）。
上訴書狀如未敘述理由，應於上訴期間屆滿後二十日內補提理由
書於本院。
                                 書記官  何俞瑩
中    華    民    國    98    年    5    月     8     日
【附件】
臺灣臺中地方法院檢察署檢察官起訴書
                                    97年度偵字第14116號
    被    告  甲○○  男  25歲（民國○○年○ 月○○日生）
                      國民身分證統一編號：Ｚ000000000號
                      住苗栗縣苑裡鎮泰田里泰田151之9號
上列被告因傷害案件，業經偵查終結，認為應提起公訴，茲將犯
罪事實及證據並所犯法條分敘如下：
        犯罪事實
一、甲○○於民國97年5 月2 日21時許，在臺中縣大甲鎮○○街
    170 號之特獎電子遊戲場內，因細故與乙○○（通緝中）發
    生口角。嗣於民國97年5 月4 日22時42分許，乙○○持藍波
    刀進入特獎電子遊戲場，且朝把玩電子遊戲機之甲○○砍去
    ，並砍中甲○○之下巴，使甲○○受有下巴正中部位及下唇
    深度撕裂傷（4 公分）之傷害，而甲○○亦與數名姓名年籍
    不詳之人，基於傷害之犯意聯絡，分持椅子等物，共同圍毆
    乙○○，使乙○○受有外傷性右側氣胸、右側第八肋骨骨折
    、後背挫傷、左肩挫傷、左肘擦傷、左前臂、左上臂挫傷、
    右食指撕裂傷、右小腿擦傷、左大腿挫傷、鼻子撕裂傷等傷
    害。嗣經警據報至特獎遊戲場處理，而當場查獲乙○○與甲
    ○○，始查悉上情。
二、案經臺中縣警察局大甲分局報告偵辦。
        證據並所犯法條
一、訊據被告甲○○固坦承有打傷告訴人乙○○之事實，惟辯稱
    ：伊是出於防衛才打傷乙○○云云。經查：
（一）告訴人乙○○確於前揭時、地，遭被告及數名姓名年籍不
      詳之人圍毆，並受有前揭傷害之事實，業據告訴人於警詢
      時及偵查中指訴甚詳，核與證人包秋芬、王嘉億、林建助
      之證述情節大致相符，且有職務報告書、大甲李綜合醫院
      區域教學醫院診斷證明書、就醫證明各1 張、現場照片20
      張及特獎遊戲場之監視錄影光碟1 片（未錄到告訴人遭毆
      打之畫面）附卷可稽。
（二）次按「正當防衛必須對於現在不法之侵害始得為之，侵害
      業已過去，即無正當防衛可言。至彼此互毆，又必以一方
      初無傷人之行為，因排除對方不法之侵害而加以還擊，始
      得以正當防衛論。故侵害已過去後之報復行為，與無從分
      別何方為不法侵害之互毆行為，均不得主張防衛權。」、
      「按正當防衛必須對於現在不法之侵害，始足當之，侵害
      業已過去，或無從分別何方為不法侵害之互毆行為，均不
      得主張防衛權，而互毆係屬多數動作構成單純一罪，而互
      為攻擊之傷害行為，縱令一方先行出手，還擊之一方，在
      客觀上苟非單純對於現在不法之侵害為必要排除之反擊行
      為，因其本即有傷害之犯意存在，自無主張防衛權之餘地
      。」（最高法院30年上字第1040號判例、96年度台上字第
      3526號判決參照）。查被告於97年11月4 日偵訊時，已自
      承：「（問：〈提示乙○○診斷證明書〉有無意見？）應
      該是我把他打成這樣，因為我當時被他砍一刀，全身都是
      血，而且他又說要讓我死，我就把刀子搶過來反擊。」等
      語，即已自承其係於告訴人之侵害業已過去之情形下，予
      以反擊，而使告訴人受有前揭傷害。又縱令被告與其他姓
      名年籍不詳之人反擊告訴人時，告訴人仍手持該把藍波刀
      ，惟被告等人所得採取之還擊手段，應僅限於單純排除現
      在不法侵害之必要行為（例如持物品抵擋或合力將告訴人
      壓制），然參照告訴人所受之前揭傷勢，應堪認定其係遭
      被告等人積極持其他物品毆打所致，故被告等人之還擊行
      為，客觀上已非單純對於現在不法之侵害為必要排除之反
      擊行為，且堪認定被告等人之主觀上亦有傷害告訴人之犯
      意存在，是參照前揭判例與判決要旨，被告自不得主張正
      當防衛。從而，被告之罪嫌應堪認定。
二、核被告所為，係犯刑法第277 條第1 項之傷害罪嫌。又被告
    與前揭姓名年籍不詳之人，有犯意聯絡與行為分擔，請依共
    同正犯論處。
三、至報告意旨認被告涉有恐嚇危害安全罪嫌之部分，另為不起
    訴處分，併此敘明。
四、依刑事訴訟法第251 條第1 項提起公訴。
    此    致
臺灣臺中地方法院
中    華    民    國    98    年    2     月    27    日
                              檢察官  丙  ○  ○
本件正本證明與原本無異
中    華    民    國    98    年    3     月    12    日
                              書記官  陳  韋  辰


司法院資訊處製作；財團法人民間司法改革基金會備份。
